臺灣高等法院高雄分院刑事判決　　　　 100年度上訴字第85號
上　訴　人
即　被　告　　楊金龍
選任辯護人　　歐陽志宏　律師
上列上訴人因被告違反藥事法等案件，不服臺灣高雄地方法院99
年度審訴字第2913號中華民國99年12月7日第一審判決（起訴案
號：臺灣高雄地方法院檢察署99年度偵字第10991 號），提起上
訴，本院判決如下：
     主  文
上訴駁回。
    事  實
一、楊金龍於民國（以下同）96年間曾犯傷害罪，經台灣高雄地
    方法院以96年度簡字第7427號判處有期徒刑3 月確定，於97
    年9 月24日易科罰金執行完畢，詎其仍不知悔改，明知甲基
    安非他命係行政院衛生署明令公告列為禁藥，不得轉讓，竟
    仍基於轉讓禁藥之犯意，於99年1 月25日22時許，在高雄縣
    燕巢鄉○○村○○路51號住處內，無償轉讓數量不詳之甲基
    安非他命予王彥詞施用1 次。
二、案經高雄縣政府警察局岡山分局移送臺灣高雄地方法院檢察
    署檢察官偵查起訴。
    理  由
一、按除被告所犯為死刑、無期徒刑、最輕本刑為3 年以上有期
    徒刑之罪或高等法院管轄第一審案件者外，於已經被告就被
    訴事實為有罪之陳述時，經審判長告知被告簡式審判程序之
    旨，並聽取公訴人及被告之意見後，依刑事訴訟法第273 條
    之1 第1 項之規定，裁定進行簡式審判程序，本件依首揭規
    定，經上訴人楊金龍同意後，經裁定進行簡式審判程序，先
    此敘明。
二、上揭轉讓安非他命之事實，業據上訴人楊金龍於偵查、原審
    及本院審理中坦承不諱，核與證人周宜賢於警詢及偵查中之
    證述（警卷第7 至9 頁、偵卷第20至21頁）、及證人王彥詞
    於警詢中之證述（警卷第10至12頁）情節相符，並有高雄縣
    政府警察局岡山分局搜索扣押筆錄及扣押物品目錄表（警卷
    第14至16頁）、查獲照片6 張（警卷第21至23頁）在卷可稽
    ，足認上訴人楊金龍上開任意性之自白核與事實相符，事證
    明確，其轉讓安非他命之犯行已堪以認定。
三、按甲基安非他命雖係毒品危害防制條例第2條第2項第2款所
    規定之「第二級毒品」，但其亦屬於藥事法所稱之「禁藥」
   （即藥事法第22條第1 款所稱之「經中央衛生主管機關明令
    公告禁止製造、調劑、輸入、輸出、販賣或陳列之毒害藥品
    」）。而明知為禁藥而轉讓者，藥事法第83條亦定有處罰明
    文。故行為人明知為禁藥即「甲基安非他命」而轉讓予他人
    者，除成立毒品危害防制條例第8條第2項之「轉讓第二級毒
    品罪」外，亦構成藥事法第83條第1項之「轉讓禁藥罪」，
    此係屬同一犯罪行為而同時有二種法律可資處罰之法規競合
    情形，應依「重法優於輕法」之法理，擇一處斷。因毒品危
    害防制條例第8 條第2 項轉讓第二級毒品罪之法定本刑為「
    6 月以上5 年以下有期徒刑，得併科新臺幣70萬元以下罰金
    」，而93年4 月21日修正後藥事法第83條第1 項轉讓禁藥罪
    之法定本刑為「7 年以下有期徒刑，得併科新臺幣500 萬元
    以下罰金」，除有依毒品危害防制條例第8 條第6 項之規定
    加重其刑至2 分之1 之情形外，因修正後藥事法第83條第1
    項之罪之法定本刑，顯較毒品危害防制條例第8 條第2 項之
    罪之法定本刑為重，依前述「重法優於輕法」之法理，自應
    優先適用藥事法第83條第1 項之規定處斷（最高法院96年度
    臺上字第3582號判決、99年度台上字第630 、2476、3995號
    刑事判決參照）。又因依毒品危害防制條例第8條 第6 項規
    定訂頒「轉讓持有毒品加重其刑之數量標準」，其中第2 條
    第1 項第2 款係規定轉讓或持有第二級毒品，淨重10公克以
    上者，始加重其刑至2 分之1 ，而本件上訴人楊金龍轉讓第
    二級毒品甲基安非他命予王彥詞之犯行，業如前述，惟綜觀
    全卷，並無證據足認上訴人楊金龍轉讓第二級毒品之重量已
    逾上開行政院所頒布10公克以上之標準，基於「罪疑有利被
    告原則」，應認上訴人楊金龍轉讓甲基安非他命之犯行，不
    符轉讓持有毒品加重其刑之數量標準，而不得依毒品危害防
    制條例第8 條第6 項之規定加重其刑。揆諸前揭說明，上訴
    人楊金龍轉讓甲基安非他命之行為，應論以轉讓禁藥罪。是
    核上訴人楊金龍所為，係犯藥事法第83條第1 項之轉讓禁藥
    罪。上訴人楊金龍轉讓禁藥前之持有低度行為，應為轉讓禁
    藥之高度行為所吸收，不另論罪。又上訴人楊金龍前於96年
    間曾犯傷害罪，經台灣高雄地方法院以96年度簡字第7427號
    判處有期徒刑3 月確定，於97年9 月24日易科罰金執行完畢
    ，有臺灣高等法院被告前案紀錄表附卷可按，其於受有期徒
    刑執行完畢後，5 年以內故意再犯本件有期徒刑以上之罪，
    為累犯，應依刑法第47條第1 項規定，加重其刑。
三、原審適用藥事法第83條第1 項，刑法第11條前段、第47 條
    第1 項規定，並審酌上訴人楊金龍轉讓甲基安非他命之禁藥
    予王彥詞施用，雖未取得代價，然造成他人身體之自我傷害
    ，其行為對於他人及社會均具相當程度之不良影響，足使社
    會因施用甲基安非他命人口增加，而減損勞動生產力，提高
    社會成本，所生損害非小，其嗣後已坦承犯行，且轉讓之次
    數僅有1 次，及其智識程度為高中肄業，現從事環保工作等
    一切情狀，量處有期徒刑7 月。並說明扣案物品因均與上訴
    人楊金龍轉讓禁藥之犯罪事實無關，未予宣告沒收，應由檢
    察官另為適法處理之理由。經核原判決認事用法並無不合，
    量刑亦屬適當，上訴人楊金龍上訴謂伊應構成毒品危害防制
    條例第8 條第2 項之轉讓第二級毒品罪，伊有自白應予減刑
    云云，惟查最高法院99年度台上字第630 、2476、3995號刑
    事判決均認轉讓安非他命係構成藥事法第83條第1 項之轉讓
    禁藥罪，其上訴為無理由，應予駁回。
據上論結，應依刑事訴訟法第368條，判決如主文。
本案經檢察官林應華到庭執行職務。
中    華    民    國   100    年    3     月    1     日
                    刑事第八庭  審判長法  官  洪兆隆
                                      法  官  郭玫利
                                      法  官  張盛喜
以上正本證明與原本無異。
如不服本判決應於收受本判決後10日內向本院提出上訴書狀，其
未敘述上訴理由者，並得於提起上訴後10日內向本院補提理由書
狀（均須按他造當事人之人數附繕本）「切勿逕送上級法院」。
中    華    民    國   100    年    3     月    2     日
                                      書記官  齊椿華
附錄本判決論罪科刑法條：
藥事法第83條
明知為偽藥或禁藥，而販賣、供應、調劑、運送、寄藏、牙保、
轉讓或意圖販賣而陳列者，處7 年以下有期徒刑，得併科新臺幣
5 百萬元以下罰金。
犯前項之罪，因而致人於死者，處7 年以上有期徒刑，致重傷者
，處3 年以上12年以下有期徒刑。
因過失犯第1 項之罪者，處2 年以下有期徒刑、拘役或科新臺幣
30萬元以下罰金。
第 1 項之未遂犯罰之。